臺灣臺南地方法院刑事判決
111年度原交簡上字第1號
上  訴  人  臺灣臺南地方檢察署檢察官
被      告  顏俊雄


選任辯護人  陳慈鳳律師
上列上訴人因被告過失傷害案件，不服本院刑事簡易庭110年度
原交簡字第18號中華民國110年11月24日第一審判決（聲請簡易
判決處刑書案號：110年度調偵字第276號），提起上訴，本院管
轄之第二審合議庭判決如下：
    主  文
上訴駁回。
丙○○緩刑貳年，並應於緩刑期間支付乙○○新臺幣參萬元之損害賠
償金。
    事實及理由
一、本案經本院審理結果，認第一審判決對被告丙○○論以刑法
    第281條前段之過失傷害罪，量處拘役30日，並諭知易科罰
    金之折算標準，其認事用法及量刑均無不當，應予維持，爰
    引用第一審判決書記載之事實、證據及理由（如附件）。
二、檢察官依據告訴人之請求提起本件上訴意旨略以：告訴人之
    機車嚴重毀損，無法修理，必須報廢，且受傷後需前往醫院
    治療，花費醫療費用及交通費，又無法上班，是被告過失傷
    害犯行造成告訴人受傷，損失不少，詎被告全置之不理，顯
    見被告態度不佳、毫無悔意，原審僅判處拘役30日並得以新
    臺幣1000元折算1日易科罰金，顯屬過輕。按法院對有罪被
    告之科刑，為符合罪刑相當之原則，以求個案裁判之妥當性
    ，自應就該繫屬之個案依刑法第57條規定，審酌行為人及其
    行為等一切情狀，為整體之評價，使罪刑相當，輕重得宜，
    最高法院91年度台上字第5317號判決可資參照。經查，本件
    告訴人騎乘機車均遵循交通規則，遭被告違規而碰撞致傷，
    可見被告之過失非輕，且被告迄今仍未與告訴人達成和解，
    亦未賠償告訴人，犯後態度難謂良好，原審量處之刑度顯屬
    過輕，是原判決量刑裁量自非允當，罪刑之間難謂均衡，實
    難令人折服。為此提起上訴，請撤銷原判決，更為適當合法
    之判決。
三、訊據被告對於檢察官聲請簡易判決處刑書及原審判決所認定
    之犯罪事實均坦承不諱，並表示願意賠償告訴人新臺幣3萬
    元之損害賠償金，辯護人並為被告辯護稱：「本件車禍情形
    輕微，且告訴人傷勢僅有擦挫傷，程度上很輕，且被告其實
    有誠意要與告訴人調解，但是告訴人完全沒有辦法提出損失
    的依據，如收據或是修車的單據等，如果有這些單據的話，
    保險公司一定都會賠償，不足的部分被告也會賠償，且被告
    有提出三萬元的意願，但是告訴人無法接受。所以情節上而
    言被告已經很盡力的去跟告訴人和解，請審酌告訴人傷勢輕
    微，駁回上訴」等語。經查：
　㈠本件被告坦承犯行，核與證人即告訴人乙○○於司法警察調查
    中、偵訊中、原審訊問程序中及本院準備程序中之陳述相符
    ，且有衛生福利部臺南醫院108 年11月26日診斷證明書、道
    路交通事故現場圖、道路交通事故調查報告表㈠㈡、現場照片
    20張在卷可佐，足認被告自白與事實相符，可採信為真實，
    本件被告過失傷害犯行已臻明確。　
　㈡檢察官依據告訴人之請求提起上訴，主張告訴人騎乘機車均
    遵循交通規則，遭被告違規而碰撞致傷，被告之過失非輕，
    且被告迄今仍未與告訴人達成和解，亦未賠償告訴人，犯後
    態度難謂良好，然原審判決已審酌：被告之品行、駕駛上開
    車輛轉彎車未讓直行車先行之過失程度，及告訴人未注意車
    前狀況而騎乘上開機車直行，使被告較難以注意、告訴人所
    受傷害之程度尚非甚重，暨被告犯罪後坦承犯行，尚未賠償
    告訴人等所受之損害，及被告於警詢所陳述其教育程度為高
    中畢業，職業為司機，家庭經濟狀況小康等智識程度、家庭
    生活狀況等一切情狀，量處被告拘役30日。是以，檢察官所
    執以作為上訴理由所稱之情形，均已經過原審判決加以審酌
    ，並無檢察官所稱未加審酌之情形。況且，檢察官上訴所稱
    ，告訴人騎乘機車均遵循交通規則云云，與事實並不符合，
    本件車禍經台南市車輛行車事故鑑定委員會鑑定結果，告訴
    人乙○○駕駛普通重型機車，未注意車前狀況，為肇事次因，
    是以告訴人在本件車禍，同樣有違反注意義務之情形，為本
    件車禍之肇事次因。
　㈢再者，被告雖未與告訴人達成和解，賠償告訴人的損失，然
    被告在本院準備程序中已表明，願意賠償告訴人3萬元，惟
    遭告訴人所拒絕。告訴人在原審請求被告賠償醫療費2,000
    元、車馬費20,000元、慰問金30,000元以及機車費30,000元
    ，合計83,000元，於本院準備程序中並稱，當時機車壞掉就
    超過3萬元，無法接受被告賠償3萬元。然查，依據現場拍攝
    到事故後機車照片所示，告訴人所騎乘之機車未見有任何的
    損壞，事故現場也沒有機車的碎片，顯見告訴人所騎乘之機
    車並沒有因此車禍而遭受到重大損壞。況且，告訴人的機車
    是87年4月出廠，距今已24年，依行政院所頒固定資產耐用
    年數表及固定資產折舊率表，機械腳踏車之耐用年數為3年
    ，依平均法計算其折舊結果（即以固定資產成本減除殘價後
    之餘額，按固定資產耐用年數表規定之耐用年數平均分攤，
    計算折舊額），每年折舊率為3分之1，並參酌營利事業所得
    稅查核準則第95條第6項規定「 固定資產提列折舊採用定率
    遞減法者，以1年為計算單位，其使用期間未滿1年者，按實
    際使用之月數相當於全年之比例計算之，不滿1月者，以1月
    計」，上開機械腳踏車自出廠日87年4月，迄本件車禍發生
    時即108年11月26日，已使用21年7月，則零件扣除折舊後告
    訴人機車之殘值所剩不多，其要求被告賠償30,000元，顯然
    無理。此外，本件告訴人因車禍受有右側膝部擦傷、左側小
    腿擦傷及左側手部擦傷等傷害，其傷勢甚為輕微，卻要求醫
    療費2,000元、車馬費20,000元以及慰問金30,000元，卻完
    全無法提出任何醫療費用以及車馬費用之單據，從而被告及
    其保險公司無法依據告訴人之請求數額為賠償，亦非毫無理
    由。
　㈣末查，量刑之輕重及緩刑之宣告，係事實審法院得依職權自
    由裁量之事項，茍已斟酌刑法第57條各款所列情狀而未逾越
    法定刑度，則不得遽指為違法；又刑罰之量定屬法院自由裁
    量之職權行使，但仍應審酌刑法第57條所列各款事由及一切
    情狀，為酌量輕重之標準，並非漫無限制，在同一犯罪事實
    與情節，如別無其他加重或減輕之原因，下級法院量定之刑
    ，亦無過重或失輕之不當情形，則上級法院對於下級法院之
    職權行使，原則上應予尊重（最高法院72年度臺上字第6696
    號判例及85年度臺上字第2446號判決意旨參照）。如上所述
    ，原審已審酌過量刑的相關情狀後，量處被告拘役30日，並
    諭知易科罰金之折算標準，其量刑亦稱妥適。是檢察官以原
    審量刑過輕為由提起上訴，亦為無理由，應予駁回。
　㈤綜上所述，告訴人請求檢察官提起本件上訴所執之理由，均
    非有理，以說明如前，其上訴為無理由，原審認事用法俱無
    違誤，自應駁回檢察官之上訴。　　
四、末查被告前未曾因故意犯罪受有期徒刑以上刑之宣告，有臺
    灣高等法院被告前案紀錄表在卷可按，其素行堪稱良好。且
    本件車禍之發生，被告固屬肇事主因，然告訴人對於車禍之
    發生亦為肇事次因，非全然應歸咎於被告。且被告確實有意
    願賠償告訴人，但因為告訴人要求不甚合理之賠償金額，又
    提不出任何單據，致未能達成和解，實不可歸咎於被告。被
    告確有悔意，其經此偵審程序，應已足收警惕之效，而無再
    犯之虞，本院認上開宣告之刑，以暫不執行為適當，爰併予
    宣告緩刑二年，以啟自新。又按「緩刑宣告，得斟酌情形，
    命犯罪行為人向被害人支付相當數額之財產或非財產上之損
    害賠償。」刑法第74條第2項第3款亦定有明文，告訴人確實
    因本件車禍受傷，為使告訴人能確實獲得賠償，以維告訴人
    權益，故本院考量上開各項情狀後，認於被告緩刑期間課予
    被告應給付告訴人3萬元損害賠償金之負擔，乃為適當，爰
    併予宣告之。另依刑法第75條之1第1項第4款規定，被告如
    有違反本院所定前開主文所示命其所為之事項情節重大，足
    認原宣告之緩刑難收預期效果，而有執行刑罰之必要者，得
    撤銷緩刑之宣告，附此敘明。
據上論斷，應依刑事訴訟法第455條之1第1項、第3項、第373條
、第368條，刑法第74條第1項第1款、第2項第3款，判決如主文
。
本案經檢察官林朝文、許友容聲請簡易判決處刑，檢察官甲○○到
庭執行職務。
中　　華　　民　　國　　111 　年　　3 　　月　　22　　日
　　　　　　　　　刑事第六庭  審判長法  官  高如宜  
　　　　　　　　　
                  　　　　　　　　　法  官  陳鈺雯
　　　　　　　　　
　　　　　　　　　                  法　官　鄭銘仁
以上正本證明與原本無異。
本判決不得上訴。
      　　　　　　　　　　　　　　　書記官　陳姝妤
中　　華　　民　　國　　111 　年　　3 　　月　　23　　日
附件
臺灣臺南地方法院刑事簡易判決
110年度原交簡字第18號
聲　請　人　臺灣臺南地方檢察署檢察官
被　　　告　丙○○　男　(民國00年00月00日生)
　　　　　　　　　　身分證統一編號：Z000000000號
　　　　　　　　　　住屏東縣○○鄉○○村○○○○路00號
上列被告因過失傷害案件，經檢察官聲請以簡易判決處刑（110
年度調偵字第276號），本院以簡易程序判決處刑如下：
    主  文
丙○○犯過失傷害罪，處拘役參拾日，如易科罰金，以新臺幣壹
仟元折算壹日。
    事實及理由
一、丙○○於民國108年11月26日下午4時16分許，駕駛車牌號碼00
    0-00號營業貨櫃曳引車，沿臺南市安南區安明路由南向北行
    駛，行經安南區安明路與北汕尾三路交岔路口欲右轉時，本
    應注意轉彎車應讓直行車先行，並注意右側車輛以避免危
　　險發生，而依當時情形，並無不能注意之情事，竟疏未注意
    而貿然右轉，致與同向右後方由乙○○所騎乘亦疏未注意車前
    狀況之車牌號碼000-000號重型機車發生擦撞，使乙○○因而
    受有右側膝部擦傷、左側小腿擦傷及左側手部擦傷等傷害。
    丙○○於肇事後，犯罪未被有偵查權之公務員或機關發覺前，
    即向據報到場處理之警員表明係肇事者，自首並接受
　　裁判。
二、前開犯罪事實，有下列事證足資證明：
  ㈠證人即告訴人乙○○於警詢及偵查中之供述。
  ㈡道路交通事故現場圖（偵他卷第14頁）、道路交通事故調查
    報告表㈠㈡（偵他卷第15頁、16頁）、衛生福利部臺南醫院
　　108年11月26日診斷證明書（偵他卷第12頁）各1份、現場照
　　片20張（偵他卷第23至32頁）、臺南市車輛行車事故鑑定會
　　110年11月5日南市交鑑字第1101353518號函及鑑定意見書（
　　本院卷第97至100頁）1份在卷可以佐證。
  ㈢被告丙○○於警詢、偵查及本院訊問時之自白。
三、論罪科刑
  ㈠核被告所為，係犯刑法第284條前段之過失傷害罪。
  ㈡被告於肇事後，犯罪未被發覺前，即留在現場並向前往處理
    之員警表明係肇事車輛駕駛人，且坦承犯行進而接受裁判等
    情，有臺南市政府警察局第三分局交通分隊道路交通事故肇
    事人自首情形紀錄表1件（偵他卷第20頁），已符合自首之
    規定。本院審酌被告上開所為，已有悔意且有效節省警察及
    司法機關查獲犯罪嫌疑人之資源，爰依刑法第62條前段規定
    減輕其刑。
  ㈢爰以行為人之責任為基礎，審酌被告之品行、駕駛上開車輛
    轉彎車未讓直行車先行之過失程度，及告訴人未注意車前狀
    況而騎乘上開機車直行，使被告較難以注意、告訴人所受傷
    害之程度尚非甚重，暨被告犯罪後坦承犯行，尚未賠償告訴
    人等所受之損害，及被告於警詢所陳述其教育程度為高中畢
    業，職業為司機，家庭經濟狀況小康等智識程度、家庭生活
    狀況等一切情狀，量處如主文所示之刑，並諭知易科罰金之
    折算標準。
四、另本件案發時間為108年11月26日，雖告訴人於109年9月6日
    警詢時始提出告訴。惟按告訴乃論之刑事事件由有告訴權之
　　人聲請調解者，經調解不成立時，鄉、鎮、市公所依其向調
　　解委員會提出之聲請，將調解事件移請該管檢察官偵查，並
　　視為於聲請調解時已經告訴。鄉鎮市調解條例第31條定有明
    文。本件告訴人乙○○於109年2月24日向臺南市安南區調解委
    員會聲請調解，有卷附聲請調解書（偵他卷第3頁）。嗣
    因調解不成立，由臺南市安南區公所將調解事件移請檢察官
    偵查，亦有卷附臺南市安南區公所109年7月17日南安民字第
    1090463615號函及刑事事件調解不成立移送偵查書（偵他卷
    第1至2頁）可憑。是本件應視為於聲請調解即109年2月24日
　　時已經告訴，告訴人告訴並未逾期，附此說明。
五、依刑事訴訟法第449條第1項前段，刑法第284條前段、刑法
　　第41條第1項前段、第62條前段，刑法施行法第1條之1，逕
　　以簡易判決處刑如主文。
六、如不服本判決，得自收受送達之日起20日內，向本院提起上
    訴狀，上訴於本院管轄之第二審地方法院合議庭。
中　　華　　民　　國　　110 　年　　11　　月　　24　　日
                    刑事第一庭法　官  鄭文祺
以上正本證明與原本無異。
                              書記官  吳昕韋
中　　華　　民　　國　　110 　年　　11　　月　　25　　日
附錄本案論罪科刑法條全文：
中華民國刑法第284條
因過失傷害人者，處 1 年以下有期徒刑、拘役或 10 萬元以下
罰金；致重傷者，處 3 年以下有期徒刑、拘役或 30 萬元以下
罰金。